臺灣桃園地方法院民事判決　　　　　　　　　　　　　九十三年度訴字第九九八號
　　原　　　告　臣川企業有限公司
　　法定代理人　丙○○○
　　訴訟代理人　陳慶瑞律師
　　被　　　告　桃園縣政府警察局
　　法定代理人　乙○
　　訴訟代理人　甲○○
　　　　　　　　丁○○
　　　　　　　　戴文進律師
右當事人間請求給付價金事件，於民國九十三年十二月八日言詞辯論終結，本院判決
如左：
    主    文
原告之訴及假執行之聲請均駁回。
訴訟費用由原告負擔。
    事    實
甲、原告方面：
    一、聲明：被告應給付原告新台幣（下同）二百一十八萬八千元及自起訴狀繕本
              求宣告假執行。
    二、陳述：
        （一）被告於民國九十二年五月二十一日透過政府採購公報公開招標之方式
              ，辦理「警用巡邏車警力派遣數位影像監錄系統」裝備（包括警用巡
              邏車保安系統主機、低照度一體型彩色攝影機、半球型低照度彩色攝
              影機、２．４Ｇ無線影音傳送模組、其他周邊、系統安裝工資、中央
              監控中心軟體整合服務費）（下稱系爭系統）之採購，原告於同年六
              月九日以二百一十八萬八千元得標，兩造並於同日簽訂財物採購契約
              書（下稱採購契約），約定履約期限為九十二年八月十八日。
        （二）依採購契約附件「系統概要及功能」所載：系爭系統需可透過「天羅
              地網」無線寬頻區○○路（即微波傳送影像、影音系統）（下稱天羅
              地網系統）於有效範圍內作遠端監看、放影功能，具網狀連結功能，
              勤務指揮中心及各機動性車上數位影像監錄系統於同一台主機端可同
              步相互監看、錄影，調閱歷史資料及即時影像儲存功能。勤務指揮中
              心可同時連線各機動性車上監錄系統之攝影機，傳回即時影像監看錄
              影達成機動調度巡邏與路檢勤務之功效。
        （三）原告業已依約將系爭系統交付被告，並將系爭系統依被告指定之所屬
              各分局及警分隊安裝完畢，且經實地測試，均可將影像、影音透過被
              告建置之天羅地網系統傳送至被告所屬勤務指揮中心，且可於有效範
              圍內作遠端監看、放影功能，並具網狀連結功能，故已驗收合格。
        （四）被告嗣後以系爭系統中之「攝影機」經二次抽樣送驗，因其最低照度
              、水平解析度及雜訊比不合採購契約約定之設備規範，不予收受，並
              於同年十二月八日以桃警後字第０九二００八二六一七號函通知原告
              解除採購契約，顯屬無據。
　　　　（五）系爭系統既經被告驗收合格，縱其中攝影機之最低照度、水平解析度
  　　　　　　及雜訊比之檢測值與採購契約約定之設備規範不符，惟攝影機部分之
              總價為五十四萬四千元，僅占系爭系統總價二百一十八萬八千元之百
              分之二十四點八六，且非核心設備，更無礙安全及使用需求，亦無減
              少通常效用或契約預定效用，揆諸政府採購法第七十二條第二項及採
              購契約第四條第二款規定，被告應就該部分為減價收受，即五十四萬
              四千元減價百分之二十後為四十三萬五千二百元，故被告至少仍應給
              付原告二百零七萬九千二百元。
    三、對被告抗辯之陳述：
        九十二年八月二十八日第一次驗收係因被告勤務中心主控台未灌輸相關軟體
        ；同年月二十九日第二次驗收係因被告抽驗之巡邏車監視器電瓶無法啟動致
　　　　二次均無法檢測；九十二年九月八日第三次驗收時，即已能連線且攝影機監
        看錄得之畫面、影像，透過天羅地網系統送回被告勤務指揮中心之影像亦清
        晰。自應認系爭系統已經被告驗收合格。被告辯稱因十六組設備未能同時相
        互監看，尚未驗收合格，實不足採。
    四、證據：提出採購契約書乙份、被告建置警用巡邏車數位影像系統安裝單位裝
        置簽收單乙紙、被告函三份、行政院公共工程委員會函二份、工業技術研究
        院光電工業研究所工業技術服務報告乙份（以上均為影本）為證；並聲請訊
        問證人陳明煌。
乙、被告方面：
    一、聲明：如主文所示。
    二、陳述：
    　　（一）系爭系統經被告於九十二年八月二十八日第一次及同年月二十九日第
　　　　　　　二次之驗收，均因無線影音傳輸功能與中控端即勤務指揮中心之天羅
　　　　　　　地網系統連結，與採購契約約定之設備規範不符因而驗收不合格。同
              年九月八日、九日二天測試所有十六組設備，其無線傳輸均能與被告
              勤務指揮中心及中壢分局連線，惟經抽驗編號０一四之主機、Ｃ00
              000000之一體型攝影機及半球型攝影機送工業技術研究院光電
              工業研究所（下稱工研院光電所）測試，其結果均未達採購契約約定
              之設備規範。同年十一月十七日第四次驗收，經會同原告抽取半球型
              及一體型彩色攝影鏡頭（號碼：ＡＦＺ－４８Ａ／ＮＴＳＣ　Ｚ00
　　　　　　　0000000ＣＥ、ＩＤＮ－６８８／６８８Ａ００１）各一組送
  　　　　　　工研院光電所檢測，結果亦均未達採購契約約定之設備規範。
     　 （二）被告依採購契約第六條第一項及第十條第一項後段之約定，於九十二
　　　　　　　年十二月八日以桃警後字第０九二００八二六一七號函通知原告解除
　　　　　　　採購契約，並於九十三年七月九日以桃警後字第０九三００一四三三
　　　　　　　七號函通知原告於七月二十一日前派員將系爭系統及周邊設備全數拆
  　　　　　　除收回。採購契約既經被告依約解除，原告依已失其效力之契約請求
　　　　　    被告給付價金，即無理由。
　　三、證據：提出驗收紀錄四紙、申請複驗報告乙紙、工業技術研究院光電工業研
　　　　　　　究所二次檢驗數據與本局規範對照表乙紙、工業技術研究院光電工業
              研究所工業技術服務報告乙份、被告函（稿）以稿代簽乙紙（以上均
              為影本）為證；並聲請訊問證人丁○○、孫鴻淼。
　　理　　由
一、原告起訴主張：原告於九十二年六月九日以二百一十八萬八千元向被告標得系爭
    系統，並於同日簽訂採購契約，約定履約期限為九十二年八月十八日。原告業已
    於九十二年八月二十二日依約將系爭系統交付被告，並將系爭系統依被告指定之
    所屬各分局及警分隊安裝完畢，且經實地測試驗收合格。縱其中攝影機之最低照
    度、水平解析度及雜訊比之檢測值與採購契約約定之設備規範不符，惟攝影機部
    分之總價為五十四萬四千元，僅占系爭系統總價二百一十八萬八千元之百分之二
    十四點八六，且非核心設備，更無礙安全及使用需求，亦無減少通常效用或契約
　　預定效用，被告僅有權依採購契約第四條第二款規定，就該部分減價百分之二十
　  ，爰起訴請求被告給付二百一十八萬八千元或至少二百零七萬九千二百元等語；
    被告則以：系爭系統經被告四次驗收結果，均因未達採購契約約定之設備規範，
    被告於九十二年十二月八日已依採購契約第十條第一項之約定函知原告解除採購
    契約，並於九十三年七月九日通知原告派員將系爭系統及周邊設備全數拆除收回
    。採購契約既經被告依約解除，原告請求被告給付價金，即無理由等語，資為抗
    辯。
二、原告主張於九十二年六月九日以二百一十八萬八千元向被告標得系爭系統，並於
    同日簽訂採購契約，約定履約期限為九十二年八月十八日。原告於九十二年八月
    二十二日已將系爭系統交付被告安裝完畢，並經實地測試驗收，驗收結果有十六
    組設備，其無線傳輸均能與被告勤務指揮中心及中壢分局連線。僅其中半球型攝
    影機之水平解析度、雜訊比及一體型攝影機之最低照度未達採購契約約定之設備
    規範之事實，業據被告自認無訛，復有原告提出為被告所不爭執其真正之採購契
    約書、被告建置警用巡邏車數位影像系統安裝單位裝置簽收單、工業技術研究院
    光電工業研究所工業技術服務報告為證，則原告此部分主張之事實，應堪採信。
    是
    本件所應審酌者乃在於原告是否已依採購契約之本旨交付並經被告驗收合格？採
    購契約是否業經被告合法解除？
三、查當事人一方以自己之材料，製造物品，供給他方，而他方給付報酬者，謂之製
    造物供給契約。此種契約之性質為何，原則上應解釋當事人之意思，以資決定。
    若意思不明，則應解釋為承攬與買賣之混合契約，使分別適用。申言之，即當事
    人之意思，重在工作物財產權之移轉，認為買賣；重在工作物之完成時，認為承
    攬。若無所偏重或輕重不分明時，則認為承攬與買賣之混合契約。關於工作之完
    成，使適用承攬之規定；而關於工作物財產權之移轉，則使適用買賣之規定。本
    件依兩造簽訂之採購契約書內容觀之，原告雖就各項設備規格於單價分析表上訂
    有數量及單價，惟採購契約契附件中就系統概要及功能要求明文約定：本系統需
    可透過本局所建置之「天羅地網」無線寬頻區○○路於有效範圍內作遠端監看、
    放影功能，且須具網狀連結功能，勤務指揮中心以及各機動性車上數位影像監錄
    系統於同一台主機端可同步相互監看、錄影、調閱歷史資料、資料備份、即時影
    像儲存、勤務指揮中心可同時連線各機動性車上監錄系統之攝影機，傳回即時影
    像監看錄影達成機動調度巡邏與路檢等勤務之功效外，兩造復於契約附件有關設
    備規範「壹、警用巡邏車數位影像監錄系統主機主要功能」第二十三點中明文約
    定：「中控端監控電腦，最少可同步同時連結中央監控３２組機動性車上保安系
    統，可執行監看，調閱歷史資料，資料備份及即時影像儲存」，再就單價分析表
    項次七「品名規格」欄上之記載「中央監控中心軟體整合服務費」，可見兩造之
    意思顯係重在工作物即系爭系統之完成，應認雖名為採購契約其實質上之性質應
    屬承攬。
四、兩造簽訂之採購契約性質上既屬承攬，則承攬人即原告必須完成約定之工作，始
    屬履行其給付義務。而按承攬係以「工作」之「完成」為目的之契約，於未依當
    事人之「約定」，發生預期之「結果」（非祗「效果」）前，自難謂承攬之工作
    業已完成。故承攬人之工作是否完成，應就契約之內容觀察，非可因承攬人應負
    品質保證及瑕疵修補之擔保責任，即無視契約之約定，而將除「工作外在形式」
    外之部分，均委之於承攬人擔保責任之範疇（最高法院八十四年度台上字第二二
    四九號判決意旨可資參照）。原告主張雖其所交付半球型攝影機及一體型攝影機
    之水平解析度、雜訊比及最低照度與採購契約約定之設備規範不符，惟配合被告
    天羅地網系統，仍能顯現優良之品質、效用、功能，且十六組設備亦能同時相互
    監看，被告亦已全部驗收合格等情，既為被告所否認，而原告就其主張十六組設
    備已進行同步相互監看之測試乙節，亦未能舉證以實其說，除無法證明原告所交
    付之系爭系統是否已符合「．．．於同一台主機端可同步相互監看，傳回即時影
    像監看錄影達成機動調度與路檢等勤務之功效」之契約之本旨，上開經兩造同意
    抽驗之半球型攝影機及一體型攝影機之水平解析度、雜訊比及最低照度確實均未
    達兩造約定之設備規範之最低標準之事實，除原告未能舉證證明雖未達最低標準
    但符合兩造約定之容許公差範圍外，工研院光電所檢測報告中亦自始至終並無隻
    字片語提及，所檢測之水平解析度、雜訊比及最低照度屬容許之公差範圍，並不
    影響影像清晰度等情，有採購契約及工研院光電所工服編號Ｆ８３－０S000
    －0000及Ｆ８３－０S000－0000之檢測報告在卷可憑。原告對前開
    工研院光電所之檢測報告既不爭執，則依前揭說明，即難謂原告已完成約定之工
    作，更難謂原告完成之系爭系統業經被告驗收合格。
五、次按契約係由當事人雙方合意而成立，即不得由當事人之一方任意使其自始歸於
    消滅。除經當事人雙方合意解除契約外，必須有解除權之當事人行使解除權，始
    得使原訂契約歸於消滅。且行使解除權以意思表示為之，毋庸經他方之同意，是
    為單獨行為。又解除權之發生原因有二，一為因當事人以契約訂定者謂約定解除
    權；一為因法律規定者，謂法定解除權。約定解除權之行使方法依契約所定，對
    於解除之效果亦可另行約定。又契約一經解除，與契約自始不成立生同一之結果
    ，故因契約所生之債權債務，溯及當初全然消滅（最高法院四十四年度台上字第
    一０二０號判例可資參照）。本件依兩造所簽訂之採購契約第十條第一項之約定
    ：「交驗期限每逾期一日按合約總價千分之一計罰（罰款由本局自契約總價中扣
    除），餘類推，若逾交驗期限超過三十日以上無法交驗或改正次數逾二次仍未能
　　改正者，本局得解除合約、沒收履約保證金，並列為不良記錄廠商。」，另契約
　  附件之「設備需求」第六點後段約定：「．．．如檢驗不合格〈得複驗乙次〉，
    檢驗費用由得標廠商支付，另須提供影像擷取卡具有通過ＣＥ，ＦＣＣ之文件證
    明，否則予以解除合約，並沒入履約保證金」，暫且不論，原告辦理驗收之次數
    究為被告主張之四次或原告主張之二次，本件原告既不否認有關其所交付之低照
    度一體型彩色攝影機及半球型低照度彩色攝影機之水平解析度、雜訊比及最低照
    度經二次抽樣送驗，結果皆與採購契約約定之設備規範不符，則被告依契約行使
    約定解除權並於九十二年十二月八日以桃警後字第０９２００８２６１７號函通
    知原告表示解除契約，即無不合。
六、綜上所述，原告基於業經被告依約合法解除之採購契約，請求被告給付二百一十
    八萬八千元或至少給付二百零七萬九千二百元，及自起訴狀繕本送達日之翌日起
    至清償日止按年息百分之五計算之利息，即屬於法無據，應予駁回。
七、原告之訴既經駁回，其假執行之聲請已失所依附，應併駁回之。
八、兩造其餘攻擊防禦方法及所提出之各項證據資料，經審酌後，因與判決之基礎無
    涉，且不影響判決之最後結果，爰不予以一一論述，附此敘明。
九、結論：原告之訴為無理由，依民事訴訟法第七十八條，判決如主文。
中　　　華　　　民　　　國　　九十三　　年　　十二　　月　　　二十二　　日
                                臺灣桃園地方法院民事第一庭
                                               法      官 　林淑鳳
右為正本係照原本作成
如對本判決上訴，須於判決送達後二十日內向本院提出上訴狀
中　　　華　　　民　　　國　　九十三　　年　　十二　　月　　　二十二　　日
　　　　　　　　　　　　　　　　　　　　　　　　法院書記官　黃楓茹
